臺灣新竹地方法院刑事判決
110年度訴緝字第36號
公  訴  人  臺灣新竹地方檢察署檢察官
被      告  楊柏楷




選任辯護人  徐國楨律師
上列被告因殺人未遂等案件，經檢察官提起公訴（107年度偵字
第12673號、第12814號、108年度度偵字第797號、第1065號、第
1068號、第1173號、第1273號、第1550號、第1622號），本院判
決如下：
    主  文
楊柏楷犯非法持有可發射子彈具殺傷力之槍枝罪，處有期徒刑參
年拾月，併科罰金新臺幣伍萬元，罰金如易服勞役，以新臺幣壹
仟元折算壹日。又共同犯殺人未遂罪，處有期徒刑肆年肆月。應
執行有期徒刑陸年。
    事  實
一、楊柏楷明知可發射子彈具有殺傷力之改造手槍，係槍砲彈藥
    刀械管制條例第4條第1項第1款所列管之槍砲，非經中央主
    管機關許可，不得持有，竟仍基於非法持有具有殺傷力之改
    造手槍之犯意，於民國106年12月間，在新竹市殯儀館，自
    友人「李偉慶」（已歿）處，收受可發射子彈、具有殺傷力
    之由仿半自動手槍製造之槍枝，換裝土造金屬槍管而成之黑
    色改造手槍1支（槍枝管制編號0000000000號，下稱黑色改
    造手槍）暨子彈2顆（該等子彈已在下述之攔車現場擊發，
    各該子彈尚不能證明具有殺傷力），並藏放在其位於新竹縣
    ○○鎮○○○段000巷00號住處，而非法持有該槍枝，惟至107年6
    月間，楊柏楷乃將該黑色改造手槍1支及2顆子彈在不詳處所
    交由陳建宏（陳建宏涉犯非法持有、寄藏可發射子彈具殺傷
    力之槍枝、殺人未遂等罪，業經本院以108年度訴字第261號
    判決各判處有期徒刑4年、4年4月、4年6月，嗣臺灣高等法
    院以109年度上訴字第3291號判決將原判決殺人未遂部分撤
    銷，改判處有期徒刑4年6月，其餘上訴駁回，並定應執行有
    期徒刑9年，末經最高法院以110年度台上字第5320號決上訴
    駁回確定），陳建宏並將該等槍、彈放在位於新竹市○○路00
    0○0號5樓住處藏匿保管。
二、楊柏楷、曾廣銘、張雯皓（曾廣銘所涉共同妨害公眾往來安
    全犯行，張雯皓所涉傷害犯行，各經本院以108年度訴字第2
    61號判決各判處有期徒刑1年、不受理確定）等人因曾與巫
    展瑋在新竹市笑傲江湖唱歌時發生衝突，雙方遂有嫌隙。嗣
    於107年12月8日凌晨某時，曾廣銘、吳柏賢、曾彥宏（吳柏
    賢所涉共同剝奪他人自動自由犯行，曾彥宏所涉共同妨害公
    眾往來安全犯行，各經臺灣高等法院、本院以109年度上訴
    字第3291號判決、109年度訴緝字第32號判決各判處有期徒
    刑6月、5月確定）在新竹市發現巫展瑋之行蹤，即通知楊柏
    楷、陳建宏、劉東愷（劉東愷所涉共同妨害公眾往來安全犯
    行，同經本院以108年度訴字第261號判決判處有期徒刑8月
    確定）等人，其等乃於107年12月8日6時許，先在新竹市經
    國路、牛埔路口附近「21世紀」社區超商前會合，謀議上前
    尋釁，陳建宏另於其他人不知之狀況下，取出上開黑色改造
    手槍予楊柏楷，自己並隨身攜帶可發射子彈、具有殺傷力之
    由仿半自動手槍製造之槍枝，換裝土造金屬槍管而成之銀色
    改造手槍1支（槍枝管制編號：0000000000號，下稱銀色改
    造手槍），其後由曾廣銘駕駛車牌號碼0000-00號自小客車
    （下稱甲車）搭載曾彥宏、楊柏楷及原在車內沉睡之吳柏賢
    ，劉東愷則駕駛車牌號碼000-0000號自小客車（下稱乙車）
    搭載陳建宏，共同前往新竹縣竹東鎮尋找巫展瑋。
三、曾廣銘、劉東愷等駕駛上開車輛搭載上開人等，見及由巫展
    瑋所駕駛、搭載李國榮之車牌號碼000-0000號自小客車（下
    稱丙車）後，即尾隨在後，楊柏楷、陳建宏、曾廣銘、劉東
    愷、曾彥宏乃共同基於妨害公眾往來安全及剝奪他人行動自
    由之單一犯意聯絡，為下列行為：
　㈠於107年12月8日8時8分許，在新竹縣竹東鎮中正路、工業一
    路口時，見該處為雙向單線道，為攔下巫展瑋，甲車遂於右
    方側繞至丙車前方橫切攔擋，同時乙車在後方緊逼，為防阻
    丙車倒車離去，甲車隨之跨越雙黃線迴轉，而佔據該路段之
    路面。
　㈡再楊柏楷、陳建宏因見丙車天窗伸出疑似槍枝物件、又不斷
    倒車衝撞乙車，楊柏楷、陳建宏各受此等刺激，其等雖明知
    該車內確實有人，且能預見其所持有之上開槍彈均具有殺傷
    力，若持該槍彈近距離朝車內或人體方向射擊，極可能致車
    內之人或該人體中彈而有致命之虞，竟仍不違背其本意而容
    任其發生，而超出原與劉東愷、曾廣銘、曾彥宏間之犯意聯
    絡範圍，先由楊柏楷基於殺人之不確定故意，朝巫展瑋駕駛
    之丙車前方擋風玻璃開槍後，陳建宏乃與楊柏楷共同基於殺
    人之不確定故意犯意聯絡，於巫展瑋甫開車門站立、欲下車
    逃逸之際，持槍往丙車車門射擊1槍，後楊柏楷又接續朝巫
    展瑋逃離方向射擊1槍，幸均未貫穿擊中巫展瑋，致生公眾
    往來之危險。
　㈢巫展瑋不敵遂轉下車逃逸，陳建宏即持槍下車追逐，甲、乙
    車則在後追緝，至竹東鎮中正路、長春路口15號前，巫展瑋
    因氣喘發作倒在路旁，陳建宏見狀即降低犯意而僅持槍抵住
    巫展瑋頭部控制巫展瑋行動，楊柏楷、曾廣銘等人趕至該處
    後，楊柏楷亦降低犯意，而由陳建宏、楊柏楷、曾廣銘等人
    共同將巫展瑋押上甲車，而剝奪巫展瑋之行動自由。另因劉
    東愷先行離去，曾彥宏即再聯絡簡翊銓（所涉幫助剝奪他人
    自動自由犯行，經本院以108年度訴字第261號判決判處有期
    徒刑4月確定）駕駛車牌號碼0000-00號自小客車（下稱丁車
    ），在新竹縣○○鎮○○路0段000號國光客運車站旁搭載陳建宏
    、曾彥宏。
四、吳柏賢因上開槍擊聲響驚醒，而加入楊柏楷、陳建宏、曾廣
    銘、劉東愷、曾彥宏上開共同基於剝奪他人行動自由之犯意
    聯絡，其等乃共同為下列行為：　　
　㈠甲、丁二車先後至新竹市○○街000巷00弄00號曾廣銘住處後方
    空地（新竹空軍基地旁，下稱空軍基地現場）會合，陳建宏
    、楊柏楷、曾廣銘、吳柏賢、曾彥宏等人，共同基於普通傷
    害之犯意聯絡（傷害部分業經巫展瑋撤回告訴，詳後述不另
    為不受理之諭知部分），於同日9時許，在前開新竹空軍基
    地旁空地，由陳建宏、楊柏楷、曾廣銘輪流持甲車上之木棒
    毆打巫展瑋之頭部及身體。復於同日10時許，復將巫展瑋塞
    至甲車後車廂。
　㈡甲、丁二車再轉至新竹市○○鎮○○路000巷000號三合院屋會合
    （下稱三合院現場），並通知張雯皓、劉東愷到場。陳建宏
    、楊柏楷、曾彥宏、曾廣銘、吳柏賢、張雯皓、劉東愷等人
    ，即共同承續前一傷害之犯意聯絡，在該三合院屋內，由其
    中數人將巫展瑋之右手掌放在桌上，輪流持張雯皓、劉東愷
    2人攜至之小鐵鎚（長約10公分）敲擊巫展瑋之右手指頭及
    手掌，由數人持大鐵鎚（長約1公尺）敲擊巫展瑋之腿部、
    右手臂，另陳建宏、楊柏楷各持現場隨手取得之電纜線抽打
    巫展瑋之腿部及腳底等部位，吳柏賢則以香菸燙傷巫展瑋之
    手臂、頭部，致巫展瑋受有右手2、3、4掌骨骨折、背部、
    胸部、腹部挫傷並擦傷、四肢多處擦傷、左膝擦傷、頭部外
    傷併8公分撕裂傷等傷害。後楊柏楷將所持槍枝交由陳建宏
    承同一寄藏犯意收受後，即與劉東愷駕駛甲乙2車離去，後
    曾彥宏、張雯皓亦陸續離去。
五、嗣於同日14時許，在新竹市○○路00號旁停車場，為警查獲甲
    、乙2車併劉東愷、楊柏楷；於同日16時許，陳建宏、吳柏
    賢以白色衣布矇住巫展瑋眼睛，將巫展瑋載至新竹市與新竹
    縣竹北市交界舊社大橋旁，始釋放巫展瑋自行求救，巫展瑋
    之行動自由至此始未受限制；另於107年12月11日17時50分
    許、108年1月14日10時20分許，經警在陳建宏指認下，先後
    在新竹縣○○鎮○○路000巷000號旁空地、學府路181巷24216號
    電桿下查扣前揭黑色改造手槍、銀色改造手槍各1支。
六、案經巫展瑋訴由新竹縣政府警察局竹東分局（下稱竹東分局）報告臺灣新竹地方檢察署（下稱新竹地檢署）檢察官偵查後起訴。
    理  由
壹、程序事項
　　按被告以外之人於審判外之言詞或書面陳述，除法律有規定
    者外，不得作為證據。被告以外之人於審判外之陳述，經當
    事人於審判程序同意作為證據，法院審酌該言詞陳述或書面
    陳述作成時之情況，認為適當者，亦得為證據。當事人、代
    理人或辯護人於法院調查證據時，知有第159條第1項不得為
    證據之情形，而未於言詞辯論終結前聲明異議者，視為有前
    項之同意。刑事訴訟法第159條第1項、第159條之5分別定有
    明文。經查，本判決所引用被告楊柏楷以外之人於審判外之
    陳述之部分供述證據，檢察官、被告暨其辯護人於準備程序
    均表示同意有證據能力或沒有意見（見本院110年度訴緝字
    第36號卷【下稱訴緝36號卷】第30頁至第32頁），且檢察官
    、被告及辯護人就本案所引用之各該證據方法，均未於言詞
    辯論終結前聲明異議，本院復審酌上開供述證據作成時，並
    無違法或不當之情況；另其餘所依憑判斷之非供述證據，亦
    無證據證明係違反法定程序所取得，且無其他不得作為證據
    之情形；此外，上開各該供述證據及非供述證據，又均無證
    明力明顯過低之情形，復均經本院於審判程序依法進行調查
    ，並予以當事人辯論，被告之訴訟防禦權，已受保障，因認
    上開供述證據及非供述證據等證據方法，均適當得為證據，
    而應認均有證據能力。
貳、實體事項
一、本院認定犯罪事實所憑證據及認定之理由
　㈠上開犯罪事實，業據被告於本院審理時坦承不諱（見訴緝36
    號卷第83頁至第84頁），核與證人即告訴人巫展瑋於警詢及
    偵查中之證述（見新竹地檢署107年度偵字第12814號卷【下
    稱偵12814號卷】第42頁至第43頁背面、第69頁至第72頁、
    第79頁、第81頁、新竹地檢署107年度偵字第12673號卷【下
    稱偵12673號卷】第209頁至其背面）、證人即告訴人搭載之
    乘客李國榮於警詢及偵查中之證述（見偵12673號卷第46頁
    至第51頁、第52頁至第53頁、第133頁至第134頁）、證人即
    在場目擊之陳清輝、徐金華於警詢中之證述（見偵12673號
    卷第54頁至其背面、第55頁至第56頁）、證人即受波及之車
    牌號碼0000-00號車駕駛人王孟良於警詢中之證述（見新竹
    地檢署107年度他字第3969號卷【下稱他3969號卷】第62頁
    至第63頁）大致相符，且與證人即共犯劉東愷、曾廣銘、吳
    柏賢、簡翊銓於警詢、偵查及本院前案之準備、審理程序中
    之自白或不利於己之供述（證人劉東愷之供述見12673號卷
    第8頁至第9頁背面、第110頁至第112頁背面、第12頁背面、
    第130頁至第131頁背面、第134頁、第163頁至第164頁背面
    、第171頁至其背面、第226頁、偵12814號卷第37頁至第38
    頁、第86頁至第90頁；證人曾廣銘之供述見新竹地檢署108
    年度偵字第1065號卷第1頁至第3頁背面、第11頁至第13頁背
    面；證人吳柏賢之供述見新竹地檢署108年度偵字第1550號
    卷第3頁至第5頁背面、第8頁至第11頁；證人簡翊銓之供述
    見新竹地檢署108年度偵字第1273號卷【下稱偵1273號卷】
    第1頁至第2頁背面、第5頁至第6頁；該等證人本院審理中之
    供述各見本院108年度訴字第261號卷【下稱訴261號卷】一
    第172頁至第174頁、第296頁、第382頁至第383頁、第386頁
    至第388頁、訴261號卷二第19頁至第20頁、第72頁至第73頁
    、第140頁、第254頁、第342頁、第371頁、訴261號卷三第6
    0頁、第64頁、第78頁至第79頁）、證人即共犯曾彥宏於於
    警詢、偵查及本院前案之準備程序中不利於己之供述（見新
    竹地檢署108年度偵字第1173號卷第3頁至第6頁、第8頁至第
    11頁、第14頁至第15頁、第16頁至其背面、第21頁至其背面
    ，訴261號卷一第174頁）、證人即共犯張雯皓於警詢、偵查
    及本院前案調查程序之自白（見新竹地檢署108年度偵字第7
    97號卷第2頁至第3頁背面、第6頁至第9頁，本院108年度他
    字第243號卷第35頁至第37頁）、證人即共犯陳建宏於警詢
    、偵查及本院前案之羈押調查、準備、審理程序中之自白或
    不利於己之供述（證人陳建宏之供述見偵12814號卷第9頁至
    其背面、第10頁至第13頁、第76頁至第83頁、偵12673號卷
    第188頁至第190頁、新竹地檢署108年度偵字第1068號卷【
    下稱偵1068號卷】第4頁至第6頁、偵1273號卷第12頁至第14
    頁，本院107年度聲羈字第301號卷第14頁至第20頁、本院10
    8年度偵聲字第9號卷第28頁至第30頁、訴261號卷一第249頁
    至第251頁、訴261號卷二第72頁、第251至第254頁）得以相
    互勾稽。
　㈡且有李偉慶之內政部警政署智慧分析決策支援系統查詢頁面
    、個人除戶資料查詢結果、告訴人之國立臺灣大學醫學院附
    設醫院竹東分院107年12月8日診斷證明書影本各1份、告訴
    人傷勢照片9張、甲車、乙車、丙車之車輛詳細資料報表各1
    份、新竹縣竹東鎮中正路之路口監視器錄影畫面6張、甲車
    、乙車行向提報（各含路口監視器錄影畫面23張、30張）各
    1份、三合院現場照片16張、攔車現場監視器錄影畫面翻拍
    照片9張、攔車現場監視器錄影畫面共36張、丙車之外觀照
    片4張、專案刑案影像18張、三合院現場「大、小鐵鎚各1把
    」照片2張、空軍基地現場蒐證照片14張、107年12月11日查
    獲黑色改造手槍之現場照片6張、108年1月14日查獲銀色改
    造手槍之現場照片4張、竹東分局107年12月13日扣押筆錄（
    執行人：證人王孟良）、107年12月11日、108年1月14日扣
    押筆錄、扣押物品目錄表（執行人：共犯陳建宏）各1份、
    竹東分局轄1208專案（案發現場）現場勘察報告1份暨附件
    之（案發現場）刑案現場影像33張、新竹縣政府警察局編號
    000000000000號重大刑案通報單影本、證物清單影本、107
    年12月12日竹縣警鑑字第1073014777號刑事案件證物採驗紀
    錄表影本、內政部警政署刑事警察局（下稱刑事警察局）10
    7年12月27日刑鑑字第1078025894號鑑定書（含彈殼影像）
    影本各1份、竹東分局轄1208專案（甲車）現場勘察報告1份
    暨附件之被告楊柏楷、證人陳建宏及告訴人出具之竹東分局
    鑑識科勘察採證同意書影本各1份、證物清單影本3份、107
    年12月12日竹縣警鑑字第1073014779號刑事案件證物採驗紀
    錄表影本2紙、107年12月12日竹縣警鑑字第1073014778號刑
    事案件證物採驗紀錄表、刑事警察局108年1月17日刑紋字第
    1078024862號鑑定書影本、108年1月17日刑生字第10780245
    13號鑑定書影本、108年3月5日刑生字第1080900334號鑑定
    書影本、竹東分局轄1208專案（5836-T6）現場勘察報告1份
    暨附件之（5836-T6）刑案現場影像15張、證人王孟良出具
    之竹東分局鑑識科勘察採證同意書影本、證物清單影本、10
    7年12月16日竹縣東警偵字第1076006384號刑事案件證物採
    驗紀錄表影本、刑事警察局108年1月4日刑鑑字第107802700
    4號鑑定書（含彈頭影像）影本、108年2月18日刑鑑字第108
    0011252號鑑定書（含槍枝影像）、本院108年10月18日當庭
    勘驗107年12月8日現場監視器錄影畫面之勘驗筆錄、勘驗擷
    圖各1份（見偵1068號卷第13頁、第14頁、偵12814號卷第47
    頁、第48頁至第49頁、第73頁至第74頁、偵12673號卷第64
    頁、第65頁、第66頁、第34頁、他3969號卷第10頁、偵1281
    4號卷第46頁、偵12673號卷第92頁至第99頁、第82頁至第91
    頁、第100頁至第103頁背面、偵12673號卷第115頁至第119
    頁、第199頁、偵12814號卷第14頁至第15頁、第50頁至第57
    頁、他3969號卷第64頁、偵12673號卷第201頁、第254頁至
    第256頁、第209頁背面、偵12814號卷第18頁至第24頁、第2
    9頁至第31頁、偵1068號卷第7頁至第8頁、他3969號卷第65
    頁至第66頁、偵12814號卷第26頁至第27頁背面、第28頁背
    面、偵1068號卷第9頁至第10頁背面、第12頁、他3969號卷
    第75頁至其背面、第76頁至第81頁、第82頁、第83頁、第84
    頁、第85頁至其背面、第86頁至第87頁、第94頁至第96頁、
    第97頁至第99頁、第100頁至第101頁、偵12673號卷第240頁
    、第232頁至第237頁背面、第241頁至第246頁、第249頁至
    第252頁、他3969號卷第102頁至其背面、第103頁至第105頁
    、第106頁、第107頁、第108頁、第109頁至其背面、偵1281
    4號卷第113頁至其背面，訴261號卷二第80頁、第87頁至第9
    3頁、第95頁至第120頁）在卷可稽，並有扣案之黑色改造手
    槍（本院保管字號：108年度院黃字第27號，扣押物品清單
    見訴261號卷一第107頁）、銀色改造手槍（本院保管字號：
    108年度院黃字第26號，扣押物品清單見訴261號卷一第103
    頁）各1支、攔車現場彈殼3顆、彈頭1顆（照片各見他3969
    號卷第77頁至第78頁、第80頁至第81頁、第104頁至第105頁
    ）、現場監視器錄影光碟（共4片，分置偵12673號卷、偵12
    814號卷、他3969號卷偵查光碟片存放袋內）可佐，足認被
    告前揭任意性自白核與事實相符，堪予採信。
　㈢而上開扣案之黑色改造手槍，經送請刑事警察局以檢視法、
    性能檢驗法進行鑑定，結果略以：送鑑手槍1 枝（槍枝管制
    編號0000000000號），認係改造手槍，由仿半自動手槍製造
    之槍枝，換裝土造金屬槍管而成，擊發功能正常，可供擊發
    適用子彈使用，認具殺傷力等情，此有刑事警察局108年1月
    9日刑鑑字第1078026998號鑑定書（含槍枝影像）1份（見偵
    12673號卷第217頁至第218頁背面）附卷可佐，是被告於前
    揭時地所持有之該黑色改造手槍1支具殺傷力乙節，實至為
    明確。
　㈣又殺人與傷害之區別，應以有無殺意為斷，即行為人於下手
    時有無決意取被害人之生命為準；再行為始於著手，著手實
    行之際，有如何之犯意，即應負如何之故意責任。犯意變更
    與另行起意，本質不同。犯意變更，係犯意之轉化（升高或
    降低），指行為人在著手實行犯罪行為之前或行為繼續中，
    就同一被害客體，改變原來之犯意，在另一犯意支配下實行
    犯罪行為，導致此罪與彼罪之轉化，因此仍然被評價為一罪
    ，則著手實行階段之犯意若有變更，當視究屬犯意升高或降
    低，定其故意責任，倘期間犯意降低者，仍從已實行之犯意
    ，惟有中止未遂之適用。查被告與其共犯即證人曾廣銘、劉
    東愷、陳建宏、曾彥宏等於前揭時地為攔下告訴人，原僅本
    於剝奪他人行動自由、妨害公眾往來安全之犯意，而以甲車
    繞至丙車前方橫切攔擋，乙車則緊逼在後等方式為之，惟被
    告因見丙車天窗伸出疑似槍枝之物件，又不斷倒車衝撞，受
    此刺激之下，明知該車內確實有人，且能預見其所持有之上
    開槍枝具有殺傷力，若持該槍枝近距離朝車內或人體方向射
    擊，極可能致車內之人或該人體中彈而有致命之虞，竟超出
    原本犯意聯絡範圍，持槍朝告訴人駕駛之丙車前方擋風玻璃
    開槍，復接續朝告訴人逃離方向再射擊1槍，是其開槍當下
    ，應有殺人之不確定故意，然嗣於證人陳建宏追獲告訴人後
    ，迄至強押告訴人前往空軍基地現場、三合院現場，被告均
    未再持槍追擊或為致命之攻擊行為，是其應於告訴人死亡結
    果未發生之際，即依己意中止，此一罪名復為被告所坦認（
    見訴緝36號卷第83頁至第84頁），故被告此部分所為應係該
    當刑法第271條第2項、第1項殺人罪之中止未遂犯。
　㈤從而，被告前揭任意性自白，均核與事實相符，被告上開非
    法持有可發射子彈具殺傷力之槍枝、妨害公眾往來安全、剝
    奪他人行動自由、殺人未遂等犯行堪以認定，均應依法論罪
    科刑。
二、論罪科刑
  ㈠新舊法比較
　⒈按行為後法律有變更者，適用行為時之法律。但行為後之法
    律有利於行為人者，適用最有利於行為人之法律，刑法第2
    條第1項定有明文。查被告行為後，槍砲彈藥刀械管制條例
    第4條第1項第1款、第7條、第8條業於109年6月10日修正公
    布，並於同年月12日生效，修正前槍砲彈藥刀械管制條例第
    4條第1項第1款、第7條、第8條分別規範「本條例所稱槍砲
    、彈藥、刀械如下：一、槍砲：指火砲、肩射武器、機關槍
    、衝鋒槍、卡柄槍、自動步槍、普通步槍、馬槍、手槍、鋼
    筆槍、瓦斯槍、麻醉槍、獵槍、空氣槍、魚槍及其他可發射
    金屬或子彈具有殺傷力之各式槍砲」、「（第1項）未經許
    可，製造、販賣或運輸火砲、肩射武器、機關槍、衝鋒槍、
    卡柄槍、自動步槍、普通步槍、馬槍、手槍或各類砲彈、炸
    彈、爆裂物者，處無期徒刑或7年以上有期徒刑，併科新臺
    幣3千萬元以下罰金。…（第4項）未經許可，持有、寄藏或
    意圖販賣而陳列第1項所列槍砲、彈藥者，處5年以上有期徒
    刑，併科新臺幣1千萬元以下罰金。…」、「（第1項）未經
    許可，製造、販賣或運輸制式或非制式鋼筆槍、瓦斯槍、麻
    醉槍、獵槍、空氣槍或第4條第1項第1款所定其他可發射金
    屬或子彈具有殺傷力之各式槍砲者，處無期徒刑或5年以上
    有期徒刑，併科新臺幣1千萬元以下罰金。…（第4項）未經
    許可，持有、寄藏或意圖販賣而陳列第1項所列槍砲者，處3
    年以上10年以下有期徒刑，併科新臺幣7百萬元以下罰金。…
    」，修正後則分別為「本條例所稱槍砲、彈藥、刀械如下：
    一、槍砲：指制式或非制式之火砲、肩射武器、機關槍、衝
    鋒槍、卡柄槍、自動步槍、普通步槍、馬槍、手槍、鋼筆槍
    、瓦斯槍、麻醉槍、獵槍、空氣槍、魚槍及其他可發射金屬
    或子彈具有殺傷力之各式槍砲。」、「（第1項）未經許可
    ，製造、販賣或運輸制式或非制式火砲、肩射武器、機關槍
    、衝鋒槍、卡柄槍、自動步槍、普通步槍、馬槍、手槍或各
    類砲彈、炸彈、爆裂物者，處無期徒刑或7年以上有期徒刑
    ，併科新臺幣3千萬元以下罰金。…（第4項）未經許可，持
    有、寄藏或意圖販賣而陳列第一項所列槍砲、彈藥者，處5
    年以上有期徒刑，併科新臺幣1千萬元以下罰金。…」、「（
    第1項）未經許可，製造、販賣或運輸制式或非制式鋼筆槍
    、瓦斯槍、麻醉槍、獵槍、空氣槍或第4條第1項第1款所定
    其他可發射金屬或子彈具有殺傷力之各式槍砲者，處無期徒
    刑或5年以上有期徒刑，併科新臺幣1千萬元以下罰金。…（
    第4項）未經許可，持有、寄藏或意圖販賣而陳列第一項所
    列槍砲者，處3年以上10年以下有期徒刑，併科新臺幣7百萬
    元以下罰金。…」，參以立法理由指出：依司法實務相關見
    解，制式槍枝係指「經政府立案、合法工廠生產之槍枝」；
    非制式槍枝則指「非政府立案合法工廠生產之土造槍枝，有
    可分為仿造槍（仿制式槍枝）、改造槍（改造信號彈、改造
    玩具槍）及各式土造槍枝（如鋼管槍）」，是依上揭定義，
    本案扣案之黑色槍枝（槍枝管制編號：0000000000號）為仿
    半自動手槍製造之槍枝，換裝土造金屬槍管而成之改造手槍
    ，為「非制式槍枝」，依現行法則屬同條例第4條第1項第1
    款所列之「槍砲」。據此，修正前被告所犯為槍砲彈藥刀械
    管制條例第8條第4項之罪，法定刑度為3年以上10年以下有
    期徒刑，併科7百萬元以下罰金；修正後被告所犯為槍砲彈
    藥刀械管制條例第7條第4項之罪，法定刑度為5年以上有期
    徒刑，併科1千萬元以下罰金，則經比較新舊法結果，修正
    前之槍砲彈藥刀械管制條例第8條第4項之規定對被告較為有
    利，依刑法第2條第1項前段規定，本案自應適用被告行為時
    即修正前之槍砲彈藥刀械管制條例第8條第4項規定論處。
  ⒉再者，刑法第185條第1項、同法第302條第1項均於108年12月
    25日修正公布，並於同年月27日生效施行，而刑法第185條
    第1項、第302條第1項原各規定「損壞或壅塞陸路、水路、
    橋樑或其他公眾往來之設備或以他法致生往來之危險者，處
    5年以下有期徒刑，拘役或5百元以下罰金」、「私行拘禁或
    以其他非法方法，剝奪人之行動自由者，處5年以下有期徒
    刑、拘役或3百元以下罰金」，修正後則規定「損壞或壅塞
    陸路、水路、橋樑或其他公眾往來之設備或以他法致生往來
    之危險者，處5年以下有期徒刑、拘役或1萬5千元以下罰金
    」、「私行拘禁或以其他非法方法，剝奪人之行動自由者，
    處5年以下有期徒刑、拘役或9千元以下罰金」，而上開條文
    均非72年6月26日至94年1月7日所新增或修正之條文，故於9
    4年1月7日刑法修正施行後，其所定罰金之貨幣單位為新臺
    幣，且其罰金數額依刑法施行法第1條之1第2項前段規定提
    高為30倍，本次修法係將上開條文之罰金數額調整換算後予
    以明定，故此部分並無新舊法比較之問題，而應依一般法律
    適用原則，逕適用裁判時之法律即現行刑法第185條第1項、
    第302條第1項之規定。
  ㈡核被告就犯罪事實欄一所示持有該黑色改造手槍部分，應係
    犯修正前槍砲彈藥刀械管制條例第8條第4項非法持有可發射
    子彈具殺傷力之槍枝罪；就犯罪事實欄三、四所為，則係犯
    刑法第185條第1項、同法第302條第1項妨害公眾往來安全、
    剝奪他人行動自由罪，又其於上開妨害公眾往來安全、剝奪
    他人行動自由著手後，提升為殺人犯意開槍射擊，於死亡結
    果未發生之際，復依己意中止之所為，則應係犯刑法第271
    條第2項、第1項殺人未遂罪。
　㈢按共同實施犯罪行為之人，在合同意思範圍以內，各自分擔
    犯罪行為之一部，相互利用他人之行為，以達其犯罪之目的
    者，即應對於全部所發生之結果，共同負責，再共同正犯之
    成立，祇須具有犯意之聯絡及行為之分擔，既不問犯罪動機
    起於何人，亦不必每一階段犯行，均須參與，且意思之聯絡
    並不限於事前有所謀議，即僅於行為當時有共同犯意之聯絡
    者，亦屬之，且其表示之方法，亦不以明示通謀為必要，即
    相互間有默示之合致，亦無不可。查被告與證人陳建宏、曾
    廣銘、劉東愷、曾彥宏等就前揭妨害公眾往來安全犯行，前
    述人等與證人吳柏賢就剝奪他人行動自由犯行等，各有犯意
    聯絡及行為分擔，自應均論以共同正犯。又被告與證人陳建
    宏於攔車當下，受告訴人暨丙車行為之激化，被告先持槍朝
    丙車前方擋風玻璃開槍，證人陳建宏繼而於告訴人甫開車門
    站立、欲下車逃逸之際，持槍往丙車車門射擊1槍，被告又
    接續朝告訴人逃離方向開槍，可知當下其等針對同一對象，
    先後均有開槍射擊之行為，足見其等間應有相同之目的，而
    在當場以默示方式達成合致，是被告與證人陳建宏就殺人未
    遂犯行，亦有犯意聯絡與行為分擔，同應論以共同正犯。
  ㈣被告就犯罪事實欄三之攔車現場，先後雖有2次開槍射擊之行
    為，然均係於密接之時間內接續為之，侵害之法益同一，是
    各行為之獨立性極為薄弱，依一般社會健全觀念，在時間差
    距上，難以強行分開，在刑法評價上，以視為數個舉動之接
    續施行，合為包括之一行為予以評價，較為合理，應論以接
    續之一罪；再被告以一行為，分別觸犯刑法第271條第2項、
    第1項殺人未遂罪或同法第185條第1項、同法第302條第1項
    妨害公眾往來安全、剝奪他人行動自由罪，均為想像競合犯
    ，應從一重論以刑法第271條第2項、第1項殺人未遂罪處斷
    。被告就前揭非法持有可發射子彈具殺傷力之槍枝及殺人未
    遂犯行，均犯意各別，行為互殊，自應分論併罰。
  ㈤被告於尋釁之初，共同著手攔車之際，雖僅有妨害公眾往來
    安全犯行、剝奪他人行動自由之犯意，惟嗣提升自己犯意持
    槍射擊丙車之前擋風玻璃、告訴人逃離之方向，幸因各該子
    彈均未擊中告訴人，且被告等復依己意中止實行殺人行為，
    是終未發生告訴人之死亡結果，自屬未遂犯，爰依刑法第27
    條第1項前段之規定，按既遂犯之刑度減輕其刑，並依同法
    第66條但書規定，得減至3分之2。
  ㈥爰以行為人責任為基礎，審酌被告非法持有前揭具殺傷力之
    黑色改造手槍，對社會大眾之身體、生命及社會治安已構成
    潛在之危險，再其竟因與告訴人前有嫌隙，其即夥同證人曾
    廣銘、劉東愷、曾彥宏等共同前往尋釁，並在公眾往來之道
    路恣意攔車，又被告見告訴人所在丙車有前揭反抗行為，即
    與證人陳建宏提升為殺人之犯意聯絡，各持該黑色、銀色改
    造手槍朝丙車、告訴人所在或甫離開之位置射擊，嚴重妨害
    公眾往來之安全，迨於證人陳建宏追獲告訴人後，雖其等因
    己意中止而不再為殺人作為，然被告仍與證人陳建宏、曾廣
    銘、吳柏賢、曾彥宏、劉東愷繼續剝奪告訴人行動自由，並
    以前揭方式任意毆打告訴人，致其所受之傷勢俱非輕微，是
    被告之犯罪情節及所生之危害均屬重大；又被告雖係經通緝
    到案，惟於本院審理時終能坦承全部犯行，並考量其先前即
    與告訴人達成和解，先行付訖自己部分之和解金，告訴人亦
    於被告暨證人陳建宏代他人履行上開和解筆錄全部內容後，
    即撤回本案之告訴等情，業經告訴人陳述在卷（見訴261號
    卷二第84頁），且有本院108年度附民字第332號和解筆錄、
    本院刑事紀錄科108年8月13日公務電話記錄表、108年10月1
    8日出具之聲請撤回告訴狀各1份（見訴261號卷一第285頁至
    第287頁、第369頁、訴261號卷二第120頁之1）附卷可參，
    是被告終能面對司法，亦已積極彌補告訴人之損失，足見其
    犯後態度良好，另兼衡被告自承入監前從事水電工作、未婚
    無子女、勉持之家庭經濟狀況及高中肄業之教育程度（見訴
    緝36號卷第87頁）等一切情狀，認應量處如主文所示之各刑
    ，並定應執行刑如主文後段所示，併就罰金部分諭知易服勞
    役之折算標準。
三、關於沒收部分
  ㈠扣案之該黑色改造手槍、銀色改造手槍各1支（槍枝管制編號
    0000000000號、0000000000號，保管字號：本院108 年度院
    黃字第27號、第26號、扣押物品清單見訴261號卷一第107頁
    、第103頁），均具殺傷力，此固有刑事警察局108年1月9日
    刑鑑字第1078026998號鑑定書、108年2月18日刑鑑字第1080
    011252號鑑定書（含槍枝影像）各1份（見偵12673號卷第21
    7頁至第218頁背面、偵12814號卷第113頁至其背面）附卷憑
    參，復各為本案被告、證人陳建宏持之為共同殺人未遂犯行
    所用之工具，然於被告行為後，其已將上開黑色改造手槍委
    由證人陳建宏保管寄藏，而該銀色改造手槍1支本為證人陳
    建宏非法持有，是被告對上開各該槍枝均無事實上之處分權
    或管領權，況本院業以108年訴字第261號判決於證人陳建宏
    非法寄藏上開黑色改造手槍犯行主文項下併同宣告沒收，此
    部分未經臺灣高等法院、最高法院撤銷而確定，本院自無庸
    再就此宣告沒收。至被告或證人陳建宏擊發子彈後，在案發
    現場扣案之彈殼3 顆（照片見他3969號卷第77頁至第78頁、
    第80頁至第81頁）或車牌號碼0000-00 號車上之彈頭1 顆（
    照片見他3969號卷第104 頁至第105 頁），顯然喪失子彈之
    作用及性質，不具有殺傷力，當均非違禁物，是均無從宣告
    沒收。
　㈡另被告與證人陳建宏等為本案前揭共同剝奪他人行動自由等
    犯行時，固曾使用木棒、長約10公分之小鐵鎚、長約1公尺
    之大鐵鎚等工具，是該等器具應均屬犯罪所用之物，然該等
    器具均未扣案，且參酌此類物品取得容易，縱宣告沒收亦不
    能阻絕被告等另行取得類似工具而遏止犯罪，是認不具刑法
    上之重要性，況追徵此價額，徒增執行上之勞費，不符比例
    ，顯無必要性，爰均不予宣告沒收，末此敘明。
四、爰不另為不受理之諭知部分
　　至公訴意旨認被告為犯罪事實欄所示之各該行為，尚涉犯修
    正前刑法第277條第1項傷害罪嫌等語。然按告訴乃論之罪，
    告訴人於第一審辯論終結前得撤回其告訴，又告訴經撤回者
    ，應諭知不受理之判決，且對共犯之1人告訴或撤回告訴，
    其效力均及於其他共犯，刑事訴訟法第238條第1項、第303
    條第3款、第239條前段分別定有明文。茲因被告與證人陳建
    宏、劉東愷、曾彥宏、張雯皓、簡翊銓、吳柏賢分別與告訴
    人於本院達成和解或成立調解，雖共犯劉東愷、曾彥宏、張
    雯皓、簡翊銓、吳柏賢未給付任何和解金，然因被告與證人
    陳建宏業已付訖上開和解筆錄所示之和解金，告訴人即具狀
    向本院撤回被告陳建宏等、簡翊銓之告訴，業如前述，則揆
    諸前開規定及說明，縱然卷附之前揭聲請撤回告訴狀僅記載
    撤回對被告陳建宏等、簡翊銓之傷害告訴，然被告既被訴為
    共同正犯，該撤回效力自及於同屬共犯之被告，則本件就上
    開被告被訴共同傷害部分，本應依上開規定諭知不受理之判
    決，惟此部分與前開有罪之妨害公眾往來安全罪行等部分，
    起訴書認有刑法第55條想像競合犯之裁判上一罪關係，是均
    爰不另為不受理之諭知，附此敘明。
據上論斷，應依刑事訴訟法第299條第1項前段，判決如主文。
本案經檢察官林李嘉提起公訴，檢察官楊仲萍、劉得為、邱宇謙
、劉正祥到庭執行職務。
中　　華　　民　　國　　111 　年　　1 　　月　　13　　日
                  刑事第二庭    審判長法  官  楊數盈
                                      法  官  崔恩寧
                                      法  官  江宜穎
以上正本證明與原本無異。
如不服本判決應於收受判決後20日內向本院提出上訴書狀，並應
敘述具體理由。其未敘述上訴理由者，應於上訴期間屆滿後20日
內向本院補提理由書(均須按他造當事人之人數附繕本)「切勿逕
送上級法院」。
中　　華　　民　　國　　111 　年　　1 　　月　　13　　日
                                      書記官　蕭妙如
附錄本案論罪科刑法條：
修正前槍砲彈藥刀械管制條例第8條第4項
未經許可，持有、寄藏或意圖販賣而陳列第1 項所列槍枝者，處
3 年以上10年以下有期徒刑，併科新臺幣7 百萬元以下罰金。
　
現行刑法第185條第1項
損壞或壅塞陸路、水路、橋樑或其他公眾往來之設備或以他法致
生往來之危險者，處5 年以下有期徒刑、拘役或1 萬5 千元以下
罰金。
　
現行刑法第302條
私行拘禁或以其他非法方法，剝奪人之行動自由者，處5 年以下
有期徒刑、拘役或9千元以下罰金。
　
現行刑法第271條第2項、第1項
殺人者，處死刑、無期徒刑或10年以上有期徒刑。
前項之未遂犯罰之。